【裁判字號】    97,交聲,366
【裁判日期】    971022
【裁判案由】    違反道路交通管理處罰條例聲明異議
【裁判全文】
臺灣基隆地方法院交通事件裁定         97年度交聲字第366號
移送機關即
原處分機關  交通部公路總局臺北區監理所基隆監理站
異  議  人
即受處分人  甲○○
上列受處分人因違反道路交通管理處罰條例案件，對於交通部公
路總局臺北區監理所基隆監理站中華民國97年9月24日所為之處
分（原處分案號：基監字第裁42-RB0000000號），聲明異議，本
院裁定如下：
    主  文
異議駁回。
    理  由
一、原處分意旨略以：異議人即受處分人甲○○（下稱異議人）
    於民國97年7月20日上午9時45分許，騎乘車牌號碼LOQ-072
    號普通重型機車於基隆市○○路處即在應屬單行道之道路上
    逆向行駛，為基隆市政府警察局第一分局延平派出所員警游
    錫泉攔停，以異議人有不按遵行之方向行駛之行為，違反道
    路交通管理處罰條例第45條第1款規定之行為當場掣單舉發
    。嗣異議人於應到案日期前向原處分機關提出申訴，經原處
    分機關函請原舉發單位調查，仍認異議人確有前揭違規行為
    ，原處分機關乃依道路交通管理處罰條例第45條第1款、第
    63條第1項第1款（原裁決書漏引第1項第1款）規定，於97年
    9月24日以基監字第裁42-RBO217305號裁決書裁處異議人罰
    鍰新臺幣（下同）900元，並記違規點數1點。
二、異議意旨略以：異議人當日騎乘上開機車至仁二路購物，因
    一時未察而行駛過頭，因見該處之機車停車格皆已停滿機車
    ，故掉頭行駛欲停至商店門口，對騎乘機車之駕駛人而言，
    回頭尋找停車格係常有情況，且橫向通過馬路之角度幾度方
    屬逆向行駛，又仁二路上設有停車格，應非屬快車道，另異
    議人所騎乘之交通工具為機車，並非汽車，故不符合交通安
    全規則第96條第1項之規定，爰依法聲請撤銷原處分云云。
三、按駕駛人駕駛汽車，應遵守道路交通標誌、標線、號誌之指
    示，道路交通安全規則第90條定有明文。次按汽車駕駛人如
    不按遵行之方向行駛者，處新臺幣600元以上1,800元以下罰
    鍰，並記違規點數1點，道路交通管理處罰條例第45條第1款
    、第63條第1項第1款亦有明文規定。而所謂車輛，指在道路
    上以原動機行駛之汽車（包括機器腳踏車）或以人力、獸力
    行駛之車輛，同條例第3條第8款定義甚明。所謂機器腳踏車
    即一般所稱之機車。因此，所謂汽車所有人或汽車駕駛人，
    當然包括機車所有人或機車駕駛人在內，合先敘明。
四、經查：
  (一)異議人騎乘上開普通重型機車，於前揭時間，在基隆市○○
    路、愛四路口逆向往仁二路、愛五路口方向行駛之事實，為
    異議人自承不諱，並有基隆市警察局舉發違反道路交通管理
    事件通知單、基隆市區地圖各1紙在卷可稽，堪予認定。
  (二)又異議人於行經上開單行道路段，揆諸前揭條文說明，本應
    依循規定，不得有不按遵行之方向行駛之行為，而異議人既
    係領有駕駛執照之人，必係通過應考科目筆試及路考合格者
    ，衡情其對於上開規定自不能諉為不知，然異議人竟僅因尋
    覓機車停車格無著，而掉頭逆向騎乘機車，自屬不按遵行之
    方向行駛之違規行為無訛，經基隆市政府警察局第一分局延
    平街派之執勤員游錫泉當場攔停舉發，並無違誤。異議人雖
    辯稱：「我沒有逆向行駛，對機車族而言，回頭找車格是常
    發生的事，難道這樣就違反法則需開單告發…」云云，洵屬
    對於法律之誤認，委無可採。
  (三)另異議人所指仁二路上設有停車格，故非屬快車道，惟此並
    不影響異議人確有前述違規行為之認定，更非異議人可據為
    主張免罰之合法事由。
五、綜上所述，異議人確實於前述時地騎乘上開重型機車有未依
    遵行方向行車之違規行為，從而原處分機關依道路交通管理
    處罰條例第45條第1款、第63條第1項第1款（原裁決書漏引
    第1項第1款）及違反道路交通管理事件統一裁罰基準表等規
    定，於97年9月24日以基監字第裁42-RB0000000號裁決書裁
    處異議人罰鍰900元，並記違規點數1點，並無違誤。本件異
    議為無理由，應予駁回。
六、據上論斷，應依道路交通案件處理辦法第19條，裁定如主文
    。
中    華    民    國    97    年    10  月     22    日
                  交通法庭法  官  陳姵君
以上正本證明與原本無異。
對於本件裁定如有不服，應於收受送達後5日內，向本院提出抗
告書狀，敘述抗告之理由，抗告於臺灣高等法院。
中    華    民    國    97    年    10    月    22    日
                          書記官  王佩珠


司法院資訊處製作；財團法人民間司法改革基金會備份。
